臺灣高等法院臺中分院刑事判決　　　　100年度上訴字第252號
上　訴　人
即　被　告　曾柏源
指定辯護人　本院公設辯護人王金陵
上列上訴人即被告因違反毒品危害防制條例案件，不服臺灣彰化
地方法院99年度訴字第343號中華民國99年12月30日第一審判決
（起訴案號：臺灣彰化地方法院檢察署98年度偵字第8641號），
提起上訴，本院判決如下：
    主  文
上訴駁回。
    理  由
一、按依刑事訴訟法第350條、第361條、第362條、第367條規定
    ，不服地方法院之第一審判決而上訴者，須提出上訴書狀，
    並應敘述具體理由，為上訴必備之程式；其所提出之書狀未
    敘述上訴理由，或僅曾以言詞陳述上訴理由者，均應於上訴
    期間屆滿後20日內補提理由書於第一審法院。第一審法院經
    形式審查，認逾期未補提上訴理由者，應定期間先命補正；
    逾期未補正者，為上訴不合法律上之程式，應以裁定駁回。
    倘已提出上訴理由，但所提非屬具體理由者，或已上訴但未
    提上訴理由，經審判長定期間補正仍未補正者，則應由第二
    審法院以上訴不合法律上之程式，判決駁回。而所謂具體理
    由，必係依據卷內既有訴訟資料或提出新事證，指摘或表明
    第一審判決有何採證認事、用法或量刑等足以影響判決本旨
    之不當或違法，而構成應予撤銷之具體事由，始克當之（例
    如：依憑證據法則具體指出所採證據何以不具證據能力，或
    依憑卷證資料，明確指出所為證據證明力之判斷如何違背經
    驗、論理法則）；倘僅泛言原判決認定事實錯誤、違背法令
    、量刑失之過重或輕縱，而未依上揭意旨指出具體事由，或
    形式上雖已指出具體事由，然該事由縱使屬實，亦不足以認
    為原判決有何不當或違法者（例如：對不具有調查必要性之
    證據，法院未依聲請調查亦未說明理由，或援用證據不當，
    但除去該證據仍應為同一事實之認定），皆難謂係具體理由
    ，俾與第二審上訴制度旨在請求第二審法院撤銷、變更第一
    審不當或違法之判決，以實現個案救濟之立法目的相契合，
    並節制濫行上訴（最高法院97年度台上字第892號刑事判決
    意旨參照）。
二、本件上訴人即被告曾柏源（下稱被告）於民國100年1月14日
    向原審法院提出上訴書狀，惟未記載上訴理由，至100年2月
    4日補提上訴理由狀，核其記載之上訴理由略為：被告觸犯
    刑事案件實屬罪有應得，然鑒於下列理由，請再斟酌：(一)被
    告家境清寒，身為長子，肩負家庭的經濟責任，上有一單親
    母親；(二)原審所宣判之刑度是否有再審核的餘地，一個年輕
    人因經濟壓力誤入歧途，而萬劫不復，是否能在法、理、情
    中找出一條更生之路；(三)社會的大環境，家庭的教養，及每
    個人的成長過程，都是塑造一個人的大煉鍋，在低階層的人
    有比正常中階層以上的人有更多的無奈；(四)天下父母心，就
    算全世界都唾棄的為人子女，縱無生機，也必得為子請命，
    請法官再次思量等語。又被告雖有具狀敘述前揭上訴理由，
    惟本案為強制辯護案件，基於被告獲得辯護人充份協助，乃
    被告防禦權之重要內涵，故本件指定本院公設辯護人為被告
    辯護，並裁定其協助被告補提上訴理由後，本院公設辯護人
    於100年3月21日補提上訴理由書，略謂：本件被告僅販賣1
    次第一級毒品海洛因及2次第二級毒品甲基安非他命，其所
    販賣之毒品數量及金額均不多，情節非常輕微，衡諸目前實
    務上之判決，多有類此或情節更重於本件之情形，但量刑卻
    少有高達13年之多者，因此，本件原審就被告所為犯行，定
    有期徒刑13年之執行刑，衡情確屬過重，被告上訴應有理由
    ，請鈞院撤銷原判決，另為妥適之判決，並定較輕之執行刑
    ，以勵被告自新等語。
三、本院查：
  (一)被告因不服上開臺灣彰化地方法院之第一審判決，而於前述
    時間具狀敘明理由向原審法院提起上訴，復經本院公設辯護
    人為協助其上訴，而補提前揭上訴理由書，則依刑事訴訟法
    第361條第2項之規定、該條項立法修正理由及上揭最高法院
    判決意旨，被告倘已提出上訴理由，但所提非屬具體理由者
    ，即應由第二審法院以上訴不合法律上之程式，以判決駁回
    之；且上訴理由之具體與否係屬第二審法院審查範圍，不在
    命補正之列（參見法院辦理刑事訴訟案件應行注意事項第16
    2點）。
  (二)綜觀被告本身之上訴理由，實僅請求第二審法院量處較輕之
    刑，辯護人為其補提之上訴理由書，亦僅指原審所定之應執
    行刑確屬過重，應改定較輕之執行刑。惟按刑事審判旨在實
    現刑罰權之分配的正義，故法院對有罪被告之科刑，應符合
    罪刑相當之原則，使輕重得宜，罰當其罪，以契合社會之法
    律感情，此所以刑法第57條明定科刑時應審酌一切情狀，尤
    應注意該條所列10款事項以為科刑輕重之標準，俾使法院就
    個案之量刑，能斟酌至當。而量刑輕重係屬事實審法院得依
    職權自由裁量之事項，苟已斟酌刑法第57條各款所列情狀而
    未逾越法定刑度，不得遽指為違法（最高法院72年度台上字
    第6696號判例要旨參照）。復按法律上屬於自由裁量之事項
    ，並非概無法律性之拘束。自由裁量係於法律一定之外部性
    界限內（以定執行刑言，即不得違反刑法第51條之規定）使
    法官具體選擇以為適當之處理；因此在裁量時，必須符合所
    適用之法規之目的。更進一步言，須受法律秩序之理念所指
    導，此亦即所謂之自由裁量之內部性界限。關於定應執行之
    刑，既屬自由裁量之範圍，其應受此項內部性界限之拘束，
    要屬當然（最高法院80年台非字第473號判例要旨參照）。
    查本件原審法院認被告犯有販賣第一級毒品罪1件、販賣第
    二級毒品罪2件，而綜其犯罪之動機、目的、手段、智識程
    度、生活狀況、經濟狀況、前科素行、犯後態度、犯罪所得
    等一切情狀，就其所犯各罪所量處之刑，尚屬妥適，並無違
    反罪刑相當原則、比例原則及公平原則，且所定之應執行刑
    亦合於內部性界限及外部性界限，容無權力濫用，失諸過重
    之情事。今被告及辯護人之上訴理由，僅請求改判較輕之刑
    ，或泛稱其他類如本案犯罪情節之被告，卻少有經定應執行
    有期徒刑13年者，故本件應改定較輕之執行刑等語；然均無
    實際指明原審就各罪所為量刑及所定執行刑有何違誤或不當
    ，而可構成應予撤銷改判之具體事由，是本件上訴書狀，顯
    未敘述具體理由。
四、綜上所述，被告之上訴理由既非前開說明所謂之具體理由，
    則揆諸前揭最高法院判決之意旨，及依「程序優先於實體」
    之刑事訴訟法原則，本件上訴即不合法定上訴程式，而應予
    駁回，並不經言詞辯論為之。
據上論斷，應依刑事訴訟法第367條前段、第372條，判決如主文
。
中    華    民    國   100    年    3     月    28    日
            刑事第九庭  審判長法  官  江  德  千
                              法  官  陳  宏  卿
                              法  官  莊  深  淵
以上正本證明與原本無異。
如不服本判決應於收受送達後十日內向本院提出上訴書狀，其未
敘述上訴之理由者，並得於提起上訴後十日內向本院補提理由書
（均須按他造當事人之人數附繕本）「切勿逕送上級法院」。
                              書記官  陳  振  海
中    華    民    國   100    年    3     月    28    日